臺灣高等法院臺中分院刑事判決　 100年度上易字第1352號
上　訴　人
即　被　告　施莉尤妮SRI .
上列上訴人因違反就業服務法案件，不服臺灣彰化地方法院100
年度易字第598 號中華民國100 年8 月22日第一審判決（起訴案
號：臺灣彰化地方法院檢察署100 年度偵字第3710號），提起上
訴，本院判決如下：
    主  文
上訴駁回。
    理  由
一、依刑事訴訟法第350 條、第361 條、第362 條、第367 條規
    定，不服地方法院之第一審判決而上訴者，須提出上訴書狀
    ，並應敘述具體理由，為上訴必備之程式；其所提出之書狀
    未敘述上訴理由，或僅曾以言詞陳述上訴理由者，均應於上
    訴期間屆滿後20日內補提理由書於第一審法院。第一審法院
    經形式審查，認逾期未補提上訴理由者，應定期間先命補正
    ；逾期未補正者，為上訴不合法律上之程式，應以裁定駁回
    。倘已提出上訴理由，但所提非屬具體理由者，則由第二審
    法院以上訴不合法律上之程式，判決駁回。而所謂具體理由
    ，必係依據卷內既有訴訟資料或提出新事證，指摘或表明第
    一審判決有何採證認事、用法或量刑等足以影響判決本旨之
    不當或違法，而構成應予撤銷之具體事由，始克當之（例如
    ：依憑證據法則具體指出所採證據何以不具證據能力，或依
    憑卷證資料，明確指出所為證據證明力之判斷如何違背經驗
    、論理法則）；倘僅泛言原判決認定事實錯誤、違背法令、
    量刑失之過重或輕縱，而未依上揭意旨指出具體事由，或形
    式上雖已指出具體事由，然該事由縱使屬實，亦不足以認為
    原判決有何不當或違法者（例如：對不具有調查必要性之證
    據，法院未依聲請調查亦未說明理由，或援用證據不當，但
    除去該證據仍應為同一事實之認定），皆難謂係具體理由，
    俾與第二審上訴制度旨在請求第二審法院撤銷、變更第一審
    不當或違法之判決，以實現個案救濟之立法目的相契合，並
    節制濫行上訴（最高法院97年度台上字第892 號判決意旨參
    照）。又理由是否具體，則屬第二審法院審查之範圍，不在
    命補正之列，亦即上訴書狀已記載理由，並有具體之敘述時
    ，其上訴既屬合法，第二審法院固應就其理由之是否可取，
    為實體之審理及判斷；如認其上訴書狀雖記載理由，但並未
    具體敘述時，則無須再命補正，可逕認其上訴不合法，以判
    決駁回之（最高法院97年度台上字第4475號判決意旨參照）
    。
二、本件上訴人即被告施莉尤妮（下稱被告）不服原審判決而提
    起上訴，其上訴理由係以：被告並非本案之主要犯罪者，刑
    罰裁量標準與科刑之基礎，二者間關係密切，應審酌刑法第
    57條各款事由始得諭知宣告刑，被告因仲介所能獲得之利益
    有限，實際仲介之人數亦不多，僅因共同正犯關係而同負其
    責，被告經營印尼商店維生，並非靠仲介維生，被告之行為
    雖然違反法律規定，依法應負擔刑事責任，然其行為對於社
    會秩序之損害尚屬有限，且被告甫於民國99年2 月18日生產
    1 女，為該幼女之主要照顧者，請考量被告本件犯行對外事
    務參與程度較輕於共同被告黃書銘，且有幼女尚待被告扶養
    ，被告犯後坦承犯行之犯後態度，及被告於偵查期間已受羈
    押近3 月，被告已因本件犯行獲相當監禁之教訓，考量被告
    犯罪之具體情節，及短期自由刑不利於受刑人之矯正及教化
    ，反有受監獄其他受刑人不良教示之負面影響，而致變本加
    厲之虞等情狀，原審量處應執行有期徒刑10月，顯屬過重，
    為此依法提起上訴，請求撤銷原判決，請求審酌刑法第57條
    之規定，從輕量刑，並依據刑法第59條規定減輕其刑，再為
    緩刑之宣告等語。
三、按刑罰之量定，屬法院自由裁量之職權行使，應審酌刑法第
    57條所列各款事由及一切情狀，為酌量輕重之標準，並非漫
    無限制；量刑輕重係屬事實審法院得依職權自由裁量之事項
    ，苟已斟酌刑法第57條各款所列情狀而未逾越法定刑度，不
    得遽指為違法；且在同一犯罪事實與情節，如別無其他加重
    或減輕之原因，下級審量定之刑，亦無過重或失輕之不當情
    形，則上級審法院對下級審法院之職權行使，原則上應予尊
    重（最高法院72年台上字第6696號、75年台上字第7033號判
    例、85年度台上字第2446號判決意旨參照）。經查，本件被
    告對於原審判決採用證據、認定事實及適用法律等節均不爭
    執，僅爭執刑度過重，然原審判決理由已詳予載明「審酌被
    告施莉尤妮嫁來台灣後與配偶分居，並與被告黃書銘同居，
    兩人在臺北市從事外勞仲介業務，被告林文正為計程車司機
    ，負責接送、載運外勞至指定地點，並聽從被告黃書銘指示
    匯款、向雇主收取外勞薪資，被告等人所為形式上雖只是讓
    外國人得以在我國境內繼續工作謀生，實則助長外國人任意
    脫離原先申請之工作環境，造成勞工主管機關無從掌握逃逸
    外國人之行蹤及去向，徒增社會治安問題及勞動市場之混亂
    ，所生危害不容小覷；其中仲介非法入境外勞之部分，主管
    機關更無從得知非法入境者之身分，使外勞如幽靈人口般在
    國內活動，更值非難，而被告黃書銘負責與雇主接洽、施莉
    尤妮經營印尼商店並與外勞聯繫，被告黃書銘、施莉尤妮在
    仲介犯行中居於主要地位，可責性較被告林文正為高，然被
    告施莉尤妮甫於99年2 月18日生下女兒施佳耘，且為該幼女
    之主要照顧者，受限於母職角色，施莉尤妮在仲介行為之對
    外事務參與程度應較被告黃書銘為低，暨參酌被告三人坦承
    犯行，犯後態度尚屬良好、被告等人之智識程度等一切情狀
    ，分別量處如附表一所示之刑，並定應執行之刑如主文所示
    ，暨就被告林文正部分諭知易科罰金之折算標準。」等情。
    即被告自99年5 月間起至100 年4 月間止，於短短1 年內有
    17次違反就業服務法之犯行，原審依據其參與行為之輕重，
    分別量處有期徒刑3 月至7 月不等之刑期，並定應執行有期
    徒刑10月，經斟酌上情，原審量刑符合比例原則與罪刑相當
    性原則，尚屬妥適。又刑法第59條於94年2 月2 日修正公布
    ，95年7 月1 日施行，將原條文：「犯罪之情狀可憫恕者，
    得酌量減輕其刑」，修正為：「犯罪之情狀顯可憫恕，認科
    以最低度刑仍嫌過重，得酌量減輕其刑」。立法說明指出：
    該條所謂「犯罪之情狀可憫恕」，本係指審酌刑法第57條各
    款所列事項以及其他一切與犯罪有關之情狀之結果，認其犯
    罪足堪憫恕者而言。依實務上見解，必在客觀上顯然足以引
    起一般同情，認為縱予宣告法定最低度刑猶嫌過重者，始有
    其適用（最高法院38年台上字第16號、45年台上字第1165號
    、51年台上字第899 號判例參照）。為防止酌減其刑之濫用
    ，自應嚴定其適用之要件，以免法定刑形同虛設，破壞罪刑
    法定之原則，乃增列文字，將此適用條件予以明文化（最高
    法院99年度台上字第6388號判決參照）。本件被告違反就業
    服務法犯行多達17次，已嚴重危害國家對外勞之管理及一般
    人民工作權之保障，惡性非輕，衡其一切犯罪情狀，實難謂
    已符合前開「在客觀上顯然足以引起一般同情，縱予宣告法
    定最低度刑猶嫌過重」之條件，是原審未依刑法第59條規定
    減輕其刑，核屬適法。至被告請求予以緩刑之宣告，惟本院
    已審酌被告犯罪動機及目的為科刑之標準（詳前敘述），認
    有執行有期徒刑，以示懲儆之必要，故原審未為緩刑之宣告
    ，亦屬適宜。綜上，被告上訴理由雖稱量刑過重，犯罪情節
    輕微，犯後態度良好云云，惟其情節、次數、犯後態度、犯
    罪所生危害等，既均經原審法院於量刑時詳為審酌，其上訴
    之請求，並非依據卷內既有訴訟資料或提出新事證，指摘或
    表明第一審判決有何採證、認事、用法或量刑等足以影響判
    決本旨之不當或違法，而構成應予撤銷之具體事由，自非屬
    得上訴第二審之具體理由。
四、綜上所述，本院依形式上觀察認原審判決認事用法並無違法
    或不當之處，量刑亦屬妥適，被告上訴理由並未依據卷內既
    有訴訟資料或提出新事證，指摘或表明第一審判決有何採證
    認事、用法或量刑等足以影響判決本旨之不當或違法，而構
    成應予撤銷之具體事由，非屬得上訴第二審之具體理由。揆
    諸前揭法律規定及判決意旨，以及「程序優先於實體」之刑
    事訴訟法原則，本件被告提起之第二審上訴不合法律上程式
    ，爰不經言詞辯論，判決駁回上訴。
五、據上論結，應依刑事訴訟法第367 條前段、第372 條，判決
    如主文。
中    華    民    國   100    年    11    月    17    日
            刑事第五庭  審判長法  官  趙  春  碧
                              法  官  林  宜  民
                              法  官  楊  文  廣
上列正本證明與原本無異。
不得上訴。
                              書記官  林  育  萱
中    華    民    國   100    年    11    月    17    日